【裁判字號】    99,醫訴,7
【裁判日期】    991124
【裁判案由】    違反醫師法等
【裁判全文】
臺灣臺中地方法院刑事判決               99年度醫訴字第7號
公  訴  人  臺灣臺中地方法院檢察署檢察官
被      告  陳宏一
上列被告因違反醫師法等案件，經檢察官提起公訴（98年度偵字
第29160號），被告於準備程序中就被訴事實為有罪之陳述，經
本院合議庭評議後裁定由受命法官獨任改行簡式審判程序審理，
判決如下：
    主    文
陳宏一共同未取得合法醫師資格，擅自執行醫療業務，處有期徒
刑陸月，如易科罰金，以新臺幣壹仟元折算壹日。扣案之天山雪
蓮小包、靈芝小包、紅景天小包、綜合藥材壹大包、一條
根小包，均沒收。
    犯罪事實
一、陳宏一明知未取得合法之中醫師資格，不得擅自執行醫療業
    務，且其本身亦無中醫藥理之專業知識，竟與真實姓名年籍
    不詳自稱「吳美琴」之成年女子及真實姓名年籍不詳之成年
    男子、成年女子各一名共同基於違反醫師法及詐欺取財之犯
    意聯絡，意圖為自己不法之所有，先由陳宏一於民國98年4
    、5月間，前往臺中市○區○○路47號陳錫賢所經營之「阿
    賢青草店」，以總價新臺幣（下同）3000元之價格，向不知
    情之陳錫賢購買天山雪蓮3小包（1斤1800元）、靈芝3小包
    （1斤300元）、紅景天3小包（1斤100元至200元）、綜合藥
    材1大包（1包100元）、一條根3小包（1斤120元）等平價藥
    材，並於98年10月13日以其名義向不知情之羅淑雲承租位於
    臺中市西屯區○○○街6號2樓之1之房屋做為營業場所後，
    再由該真實姓名年籍不詳自稱「吳美琴」之成年女子與該真
    實姓名年籍不詳之成年女子二人，於98年11月27日11時許，
    在臺中市○○區○○路光明市場內，向李招治搭訕，先詢問
    李招治是否有腰酸背痛之症狀，並謊稱：渠等親人有相同疾
    病纏身，經「陳醫師」看診及服用其所開之藥方後，身體病
    症即明顯改善云云，博取李招治之信任，再由該真實姓名年
    籍不詳之成年男子駕車搭載李招治前往臺中市西屯區○○○
    街6號2樓之1陳宏一租屋處，由陳宏一所假扮之「陳醫師」
    為李招治看診，陳宏一乃要求李招治緊握雙手，並將手指放
    置在李招治眼前位置，令李招治直視其手指後，向李招治誆
    稱：其患有腎臟病、血液混濁，才會造成骨頭、腰、腿痠痛
    云云，致使李招治誤信為真，陷於錯誤，而應允以10萬8000
    元之代價購買陳宏一所推銷之中藥材，因李招治身上未攜帶
    鉅額現金，該真實姓名年籍不詳之成年男子乃駕車搭載李招
    治返家先拿取現金7000元作為訂金，陳宏一並與李招治約定
    於98年11月30日14時許，在臺中市○○區○○路138巷內，
    交付剩餘之藥材款項10萬1000元後，即可取得該中藥材，並
    要求李招治不要告知子女或任何人。嗣因李招治返家欲向女
    兒劉玉燕拿取存摺領款，經劉玉燕察覺有異，詳加追問後，
    始悉上情，劉玉燕遂於98年11月27日13時許，主動撥打電話
    予陳宏一確認付款時間、地點後，立即報警處理，待陳宏一
    於99年11月30日14時許，駕駛車牌號碼H8-9585號自小客車
    ，抵達臺中市○○區○○路138巷時，當場為警查獲，並在
    其所駕駛之前開自小客車內扣得陳宏一所有供共同行騙使用
    之天山雪蓮3小包、靈芝3小包、紅景天3小包、綜合藥材1大
    包、一條根3小包等中藥材，因而查悉上情。
二、案經臺中市警察局第六分局報告臺灣臺中地方法院檢察署檢
    察官偵查起訴。
    理    由
一、訊據被告陳宏一對於前揭時地，明知未取得合法之中醫師資
    格，不得擅自執行醫療業務，且其本身亦無中醫藥理之專業
    知識，竟假冒「陳醫師」為被害人李招治看診，而與真實姓
    名年籍不詳自稱「吳美琴」之成年女子及真實姓名年籍不詳
    之成年男子、成年女子各一名等人，以高價推銷其所購買之
    前開平價中藥材，而共同向被害人李招治行騙詐財等情，業
    經坦認屬實，核與被害人李招治於警詢中之指述內容及證人
    即李招治之女劉玉燕於警詢及偵查中之證述內容、證人陳錫
    賢於警詢中之陳述內容均屬相符，並有陳宏一所駕駛自小客
    車之車籍資料1份、房屋租賃契約書影本1份、被告購買前開
    中藥材之阿賢青草行現場照片4張、查獲現場圖8張、被告承
    租房屋之現場圖2張、被告交付予被害人李招治上面書寫「
    0000000000陳」及「0000000000吳美琴」等內容之紙條2張
    、被告自願受搜索同意書1份等在卷可稽，被告自白供述與
    現有事證相符，應堪置信。本件事證已臻明確，被告犯行，
    洵堪認定。
二、核被告所為，係犯刑法第339條第1項之詐欺取財罪、違反醫
    師法第28條之未取得合法醫師資格擅自執行醫療業務罪。被
    告與該真實姓名年籍不詳自稱「吳美琴」之成年女子及真實
    姓名年籍不詳之成年男子、成年女子各一名等四人間，顯有
    共同實施詐欺取財、未取得合法醫師資格擅自執行醫療業務
    等罪之犯意聯絡及行為分擔，為共同正犯。又被告所犯詐欺
    取財罪與未取得合法醫師資格擅自執行醫療業務罪二者間，
    係一行為觸犯數罪名之想像競合犯，為裁判上一罪之關係，
    應依刑法第55條之規定，從一重之未取得合法醫師資格擅自
    執行醫療業務罪論處。爰審酌被告前於98年5至7月間，亦以
    佯裝中醫師為人看診為由，以高價推銷販賣平價中藥材，而
    於98年7月28日遭查獲，經臺灣臺北地方法院檢察署檢察官
    提起公訴，現由臺灣臺北地方法院審理中等情，此有臺灣臺
    北地方法院檢察署檢察官99年度偵字第7233、9819號起訴書
    1份、臺灣高等法院被告前案紀錄表1份在卷足稽，被告猶不
    知悔改，相隔不到半年，再犯本案，被告以平價藥材惡意詐
    騙年歲已高之被害老婦人，其行誠屬可議，惟因本案被告僅
    詐得7000元款項即遭查獲，且被告於案發後已於98年12月1
    日與被害人李招治達成和解，悉數返還詐得之款項，此有和
    解書1份在卷為憑，考量被告實際所獲得之利益非鉅，且被
    害人所受之財產損害，已經悉數取回，被害人亦未因服用被
    告開立之中藥材而有危害健康之情形，參酌被告於本院中坦
    承犯行，知所悔悟，犯後態度良好等一切情狀，認為起訴書
    具體求處有期徒刑1年，併科罰金30萬元之刑度，稍嫌過重
    ，量處如主文所示之刑，併予諭知易科罰金之折算標準，以
    示懲儆。
三、扣案之天山雪蓮3小包、靈芝3小包、紅景天3小包、綜合藥
    材1大包、一條根3小包，均係被告所有供渠等違反醫師法犯
    行所用之藥材，業據被告供述屬實，爰依醫師法第28條之規
    定，併予諭知沒收。
據上論斷，應依刑事訴訟法第273條之1第1項、第299條第1項前
段，醫師法第28條前段，刑法第11條、第28條、第339條第1項、
第55條、第41條第1項前段，判決如主文。
中    華    民    國    99    年    11    月    24    日
                  刑事第七庭    法  官  巫淑芳
以上正本證明與原本無異。
如不服本判決應於收受判決後10日內向本院提出上訴書狀，並應
敘述具體理由；其未敘述上訴理由者，應於上訴期間屆滿後20日
內向本院補提理由書（均須按他造當事人之人數附繕本）「切勿
逕送上級法院」。
                                書記官  莊金屏
中    華    民    國    99    年    11    月    24    日
附錄論罪科刑法條：
醫師法第28條：
未取得合法醫師資格，擅自執行醫療業務者，處6個月以上5年以
下有期徒刑，得併科新臺幣30萬元以上150萬元以下罰金，其所
使用之藥械沒收之。但合於下列情形之一者，不罰：
一、在中央主管機關認可之醫療機構，於醫師指導下實習之醫學
    院、校學生或畢業生。
二、在醫療機構於醫師指示下之護理人員、助產人員或其他醫事
    人員。
三、合於第11條第1項但書規定。
四、臨時施行急救。

司法院資訊處製作；財團法人民間司法改革基金會備份。
